【裁判字號】    92,上易,1566
【裁判日期】    920805
【裁判案由】    竊盜
【裁判全文】
臺灣高等法院刑事判決                          九十二年度上易字第一五六六號
    上  訴  人
    即  被  告  甲○○
右上訴人因竊盜案件，不服臺灣宜蘭地方法院九十二年度上易字第一五六六號，中華
民國九十二年五月十四日第一審判決（起訴案號：臺灣宜蘭地方法院檢察署九十一年
度偵字第三一四五號、九十二年度偵字第一六六號）提起上訴，本院判決如左：
    主  文
原判決撤銷。
甲○○共同意圖為自己不法之所有，而搶奪他人之動產，累犯，處有期徒刑柒月。
    事  實
一、甲○○前因竊盜案件，經台灣宜蘭地方法院八十六年度易字第九六八號刑事判決
    判處有期徒刑六月確定，於民國八十七年六月十三日執行完畢出監；又因竊盜、
    恐嚇案件，分別經上開法院以八十七年度易字第六五三號、八十七年度易字第六
    二一號刑事判決判處有期徒刑十月、一年確定，經裁定定其應執行有期徒刑一年
    九月，經送監執行後於八十九年八月二日縮短刑期假釋出監，於同年九月四日假
    釋期滿，以已執行論。詎猶不知悔改，與張錦連共同基於意圖為自己不法所有之
    犯意聯絡（張錦連部分業據張錦連之母乙○○○撤回告訴），於九十一年十二月
    十九日下午二時許，在張錦連位於宜蘭縣冬山鄉○○路一○六巷三九號之住處，
    趁在場之黃番婆不及防備之際，公然搶奪黃番婆所有及管理之空瓦斯桶二桶，於
    得手後，以甲○○駕駛之機車載運，售予不知情之謝慶森，嗣經乙○○○報警處
    理，為警循線查獲。
二、案經乙○○○訴由宜蘭縣警察局羅東分局報請臺灣宜蘭地方法院檢察署檢察官偵
    查起訴。
    理  由
一、訊據被告甲○○坦承於前揭時地與張錦連拿取空瓦斯桶二瓶後，以其駕駛之機車
    載運，並售予謝慶森等情不諱，惟矢口否認有何竊盜或搶奪犯行，辯稱：因張錦
    連沒錢買酒，便提議拿瓦斯桶去賣，是張錦連將瓦斯桶搬到門口，要伊幫忙搬到
    車上，當時黃番婆並未出面阻止，伊僅係幫忙載空瓦斯桶去賣，並無竊盜或搶奪
    之犯意云云。然查本件業據被告甲○○於原審供承：當天我們二人喝酒，還想買
    酒沒有錢，因之前已經向張錦連母親借了三十元買酒，我想張錦連母親不借，張
    錦連說這兩個瓦斯桶不知可不可以賣錢，我們才搬這二個瓦斯桶去賣；告訴人有
    叫我不要拿去賣；告訴人說不可以賣是張錦連哥哥的，張錦連說要喝酒沒錢可以
    買酒，就拿家裡的瓦斯桶去賣等語（易字第一○九號卷第五一、五二頁，易緝字
    第十號卷第三十頁），核與告訴人乙○○○指稱：當天甲○○向伊借錢，伊借甲
    ○○三十元，後來甲○○、張錦連說要到廚房看瓦斯桶，並說瓦斯桶已經過期了
    ，甲○○和張錦連二人就一人拿一桶瓦斯桶往外跑，他們二人要拿瓦斯桶時伊有
    阻止他們不要拿等語（易字第一○九號卷第五二頁）；同案共犯張錦連供認：我
    有偷我母親及我哥哥的瓦斯各一桶，九十一年十二月十九日甲○○向我母親乙○
    ○○借三十元去買酒，買回來大家喝醉了，甲○○又要喝酒所以提議拿瓦斯桶去
    賣，因為甲○○說過期了，所以我們就搬了；告訴人有阻止我們搬瓦斯（易字第
    一○九號卷第五一、五二頁）等語相符。足見被告於本院翻稱告訴人當時並未出
    面阻止云云，核與事實不符，自不可採。而被告甲○○將該瓦斯桶二瓶賣予謝慶
    森一節，亦據謝慶森於警訊中證述在卷（警訊卷第八頁反面、第九頁），並有贓
    物認領保管單一紙附卷可稽。則被告甲○○與張錦連將瓦斯桶搬離之際，告訴人
    即當面阻止甲○○二人不要拿取瓦斯桶，然被告為籌措酒錢仍執意將之搬離並以
    機車載往售予謝慶森變現花用，足徵被告甲○○確具有不法所有之意圖甚明。被
    告前揭辯解無非飾卸之詞，委無可取。本件事證明確，被告犯行堪以認定。
二、核被告甲○○意圖為自己不法之所有，乘在場之黃番婆不及防備之際公然奪取其
    支配監督下之財物，並非趁黃番婆不知之際秘密竊取他人之財物，核其所為，應
    係犯刑法第三百二十五條第一項之搶奪罪。公訴意旨認應依刑法第三百二十條第
    一項竊盜罪處斷，尚有未洽，惟起訴之社會基本事實相同，本院自得依法變更起
    訴法條。被告甲○○與張錦連就前開犯行，有犯意之聯絡及行為之分擔，為共同
    正犯。又被告前因竊盜案件，經台灣宜蘭地方法院以八十六年度易字第九六八號
    刑事判決判處有期徒刑六月確定，於八十七年六月十三日執行完畢出監；又因竊
    盜、恐嚇案件，分別經上開法院以八十七年度易字第六五三號、八十七年度易字
    第六二一號刑事判決判處有期徒刑十月、一年確定，經裁定定其應執行有期徒刑
    一年九月，於八十九年八月二日縮短刑期假釋出監，於同年九月四日假釋期滿，
    以已執行論，有卷附本院被告全國前案紀錄表可按，其受有期徒刑之執行完畢，
    五年內再犯法定刑有期徒刑以上之本罪，為累犯，應依法加重其刑。
三、原審審理結果據以論罪科刑固非無見。然按刑法上之竊盜罪係以乘人不知秘密竊
    取他人之動產為成立要件，如係乘人不備或不及抗拒公然奪取他人監督支配範圍
    內之財物，則為搶奪而非竊盜。而本件依告訴人乙○○○指稱：當天甲○○向伊
    借錢，伊借甲○○三十元，後來甲○○、張錦連說要到廚房看瓦斯桶，並說瓦斯
    桶已經過期了，甲○○和張錦連二人就一人拿一桶瓦斯桶往外跑，他們二人要拿
    瓦斯桶時伊有阻止他們不要拿等語，被告甲○○及共犯張錦連於原審亦均坦認在
    場之黃番婆曾阻止渠等搬瓦斯，可知被告經在場之黃番婆阻止仍不從猶趁黃番婆
    不及防備之際，公然奪取黃番婆監督支配範圍內分屬張朝欽、黃番婆所有空瓦斯
    桶各一桶，所為顯與竊盜罪須以乘人不知秘密竊取他人財物之情形有間，原審以
    被告所為係犯竊盜罪，尚有未洽。被告上訴否認犯罪雖無理由，然原判決既有上
    開可議之處，仍應予撤銷改判。爰審酌被告犯罪之目的、手段、竊得財物之價值
    不高、所生危害尚屬輕微，及犯罪後態度等一切情狀，量處如主文所示之刑。
四、另檢察官移送併案意旨略以：被告甲○○意圖為自己不法之所有，於九十二年六
    月十二日下午二時五十分許，至宜蘭縣冬山鄉○○○路三十號對面空地竊取曾炳
    祥所有之工字鐵器，得手後擬逃逸之際，為曾炳祥發現報警查獲。因認被告甲○
    ○涉犯刑法第三百二十條第一項之竊盜罪等語。然查被告上開併案部分所涉竊盜
    罪與本案搶奪罪，二者犯罪構成要件並不相同，與本案並無任何連續犯之裁判上
    一罪關係，此部分尚非起訴效力所及，本院自不得併予審理，應由檢察官另為適
    法之處理。
據上論斷，應依刑事訴訟法第三百六十九條第一項前段、第三百六十四條、第二百九
十九條第一項前段、第三百條，刑法第二十八條、第三百二十五條第一項、第四十七
條判決如主文。
本案經檢察官洪泰文到庭執行職務。
中      華      民      國      九十二      年     八     月     五     日
                              臺灣高等法院刑事第十七庭
                                  審判長法  官  陳  正  雄
                                        法  官  許  錦  印
                                        法  官  許  宗  和
右正本證明與原本無異。
如不服本判決，應於收受送達後十日內向本院提出上訴書狀，其未敘述上訴之理由者
並得於提起上訴後十日內向本院補提理由書（均須按他造當事人之人數附繕本）。
                                        書記官  廖  艷  莉
中      華      民      國      九十二      年    八      月    十一    日
附錄：本案論罪科刑法條全文
中華民國刑法第三百二十五條
意圖為自己或第三人不法之所有，而搶奪他人之動產者，處六月以上五年
以下有期徒刑。
因而致人於死者，處無期徒刑或七年以上有期徒刑，致重傷者，處三年以
上十年以下有期徒刑。
第一項之未遂犯罰之。


司法院資訊處製作；財團法人民間司法改革基金會備份。
